臺灣高等法院高雄分院刑事判決　　　　 94年度上訴字第647號
上　訴　人
即　被　告　甲○○
選任辯護人　劉思龍律師
　　　　　　林維毅律師
上列上訴人因偽造文書等案件，不服臺灣屏東地方法院92年度訴
字第744 號中華民國92年3 月30日第一審判決（起訴案號：臺灣
屏東地方法院檢察署91年度偵字第4553、5833、5494號、92 年
度偵字第2780號），提起上訴，本院判決如下：
     主  文
原判決撤銷。
甲○○共同行使公務員明知為不實之事項，而登載於職務上所掌
之公文書，足以生損害於公眾及他人，處有期徒刑壹年貳月。
偽造在「車輛尋獲電腦輸入單」第四聯、報案筆錄、贓物認領保
管單上之「丙○○」署押各壹枚沒收。
     事  實
一、甲○○於民國90年1 月6 日後某日，基於收受贓物之犯意，
    由某姓名年籍不詳之成年人處收受其明知係來源不明之贓車
    的車牌號碼8M－6222號自小客車一部（該車原為丙○○所有
    ，而係其弟李芳石使用該車，於90年1 月6 日，在高雄市苓
    雅區○○○路211 號前失竊）以及該車之「高雄市政府警察
    局苓雅分局（高市警苓刑車字第898364號）車輛協尋證明單
    」第三聯（證明單）原本、原車主丙○○國民身分證正本及
    其印章。為能順利將該部自小客車出售並合法辦理過戶登記
    ，以牟取不法利益，乃透過曾擔任警員職務之丁○○覓得尚
    在警界服務而知悉上情之蔡東淋。甲○○、丁○○、蔡東淋
    3 人共同基於行使偽造私文書、行使公務員登載不實事項於
    公文書、使公務員登載不實事項於公文書之犯意聯絡，先由
    甲○○將上開證明單第三聯原本交給丁○○，而丁○○於90
    年2 月18日前往屏東縣警察局潮州分局來義派出所轉交該證
    明單予明知該車失竊且實際上並非車主自行尋獲之警員蔡東
    淋，再由蔡東淋將該部車輛已經尋獲等不實事項登載於其職
    務上所製作之「屏東縣警察局（87屏警刑車字第12978 號）
    車輛尋獲電腦輸入單」（一式4 份）、報案筆錄上，並在上
    開電腦輸入單第4 聯、筆錄上偽造「丙○○」之署押各1 枚
    ，以表示「丙○○」親自報案尋獲該車，並簽收警方所開出
    之電腦尋獲輸入單而具收據私文書性質之意思後，再填載贓
    物認領保管單，偽造「丙○○」之署名在具收據性質之贓物
    認領保管單上，表示丙○○已收受尋獲之上開自小客車之意
    思而偽造該具收據私文書性質之贓物認領保管單。再將前開
    登載不實之電腦輸入單第3 聯（證明單，未有丙○○之簽名
    ）交給丁○○收執，以此方式共同將不實事項登載於公務員
    職務上所掌之公文書，足生損害於警察機關對於失竊車輛管
    理之正確性及丙○○之權益。而丁○○取得前揭不實登載之
    電腦輸入單後，旋即將該輸入單交給甲○○，甲○○遂於90
    年3 月5 日將該不實之電腦輸入單連同上開丙○○之國民身
    分證、印章及行車執照交予不知情之監理業務代辦業者乙○○，委託其前往屏東監理站辦理上開贓車之失竊註銷、新領
    牌照（8M－9478）等手續，而行使該登載不實之車輛尋獲電
    腦輸入單，並以此方式使監理人員將不實事項登載於其職務
    上所掌管之「汽機車各項異動書」及「汽車新領牌照登記書
    」上，足生損害於監理機關對於車輛管理之正確性。嗣甲○○見上開車輛文件已備齊（包括原車主丙○○之國民身份證
    影本、行車執照、牌照申請書等資料），即於90年4 月初某
    日，透過不知情之朋友趙建生將上開車輛轉賣予亦不知情之
    房青燕使用，並於90年4 月6 日由趙建生委託不知情之民間
    監理業務代辦人員張國勤辦理上開車輛之過戶及新領牌照（
    9M－1377）等手續，以此方式使監理站之承辦人員將不實事
    項登載於其職務上所掌管之「汽機車各項異動書」、「汽機
    車過戶登記書」及「汽車新領牌照登記書」上，足生損害於
    監理機關對於車輛管理之正確性。
二、案經屏東縣警察局潮州分局報請臺灣屏東地方法院檢察署檢
    察官偵查起訴。
    理  由
一、訊據被告甲○○固坦承有收受上開車輛、車輛協尋證明單第
    3聯（證明單）原本、丙○○之身分證後，將協尋證明單第3
    聯交給丁○○，再委請蔡東淋去辦理車輛尋獲之手續，並於
    辦妥尋獲手續，自丁○○處取得前揭不實之電腦輸入單後，
    將該電腦輸入單連同上開丙○○之國民身分證影印之影本、
    印章及行車執照交予監理代辦業者乙○○去辦理上開車輛之
    失竊註銷、新領牌照（8M－9478）等手續，其後並將該車輛
    出售予趙建生並辦理過戶登記之事實，惟矢口否認有何收受
    贓物、行使偽造私文書、行使公務員登載不實事項於公文書
    、使公務員登載不實事項於公文書等犯行，辯稱：「我不知
    道這部8M－6222號車輛是贓車，這部車子及相關資料都是王
    敏順交給我的，我認為資料齊全沒問題，就幫忙代辦，並不
    知道是資料、文件是不實或偽造的」云云。
二、經查：
（一）上開8M －6222號車輛係證人丙○○所有，於90年1 月6日
      ，由其弟李方石使用時，在高雄市苓雅區○○○路211 號
      前失竊，證人丙○○亦未曾親自報案尋獲等情業經證人丙○○於警詢及偵查中證述明確。又被告甲○○確曾交付該
      車協尋證明單原本給同案被告丁○○再轉交同案被告蔡東
      淋委請其辦理車輛尋獲手續，其後於辦理完畢後自丁○○
      處取得前揭之電腦輸入單後，將該電腦輸入單連同上開丙○○之國民身分證影本、印章及行車執照交予監理業務代
      辦者乙○○前往辦理上開車輛之失竊註銷、新領牌照（8
      M －9478）等手續，其後並將該車輛出售給趙建生再轉賣
      予房青燕，並由趙建生委託張國勤辦理車輛過戶及新領牌
      照等事實，業經證人趙建生、乙○○於警詢偵訊，及證人
      張國勤、房青燕於警詢時證述綦詳，且同案被告丁○○、
      蔡東淋於原審審理時亦對其等所為上開事實供承不諱，並
      經丁○○在本院審理時具結證稱上揭事實明確，而被告對
      此部分事實亦不爭執，此外，並有該車之「高雄市政府警
      察局苓雅分局（高市警苓刑車字第898364號）車輛協尋證
      明單」第3 聯（證明單）原本、屏東縣警察局（87屏警刑
      車字第12978 號）車輛尋獲電腦輸入單」原本、「丙○○
      」報案筆錄原本、贓物認領保管單原本各1 份，及上開車
      輛之「汽機車各項異動書」、「汽車新領牌照登記書」影
      本各2 份、「汽機車過戶登記書」影本1 份在卷可稽，是
      上開事實應可認定。
（三）被告雖辯稱其不知該車係贓車，且該車及相關車輛之資料
      均係王敏順所交付，陳秋木可以作證云云，惟經原審傳訊
      證人陳秋木到庭證稱：「我只有交付過一輛車子給被告甲○○修理，車子是中華三菱白色的，該部車子是鄭忠榮託
      我拿去修理的，鄭忠榮說車子是他的，失竊報案的三聯單
      是在車子上，行照好像也在車子裡；我認識王敏順，他是
      我同村莊的人」等語，亦即證人陳秋木乃係證稱係鄭忠榮
      委託其交付車輛予被告甲○○修理，並非王敏順所交付。
      況證人陳秋木亦自承認識王敏順此人，若果確係王敏順所
      交付該車予被告甲○○，證人陳秋木當無誤認而誤為陳述
      之可能。再者，證人陳秋木雖證述曾交付一輛車給被告甲○○修理，然其於所證述關於其所交付之車輛型式、車牌
      號碼皆無法清楚說明，對車輛顏色更初稱係綠色，後復改
      稱係白色，其前後所述已不一致，本已難認其所交付給被
      告之自小客車即係本件之上開自小客車，況證人陳秋木亦
      未證述如被告所辯稱之該自小客車乃王敏順交給被告的等
      情節。是被告上開所辯關於該車係王敏順所交付云云，並
      無證據足以證明，故不可採信。
（四）又被告另辯稱伊並不知該自小客車係贓車云云，但查被告
      與證人即該車所有人丙○○並不相識，上開車輛又係證人
      丙○○所有而失竊之車子，已如前述並為被告所不爭執，
      被告對該車及相關資料之來源既無法交代清楚，又於明知
      該車係證人丙○○失竊之車輛，且證人丙○○並無親自尋
      獲之狀況下，仍將上開車輛協尋證明單第3 聯原本交給同
      案被告丁○○轉交委請同案被告蔡東淋辦理車輛尋獲手續
      ，參以同案被告丁○○、蔡東淋於原審準備程序及審理時
      ，已對明知上開車輛係贓車，而非證人丙○○親自尋獲之
      情形下，仍受被告甲○○之託辦理車輛尋獲手續等情供承
      甚詳，是上開車輛之協尋證明單既係被告甲○○交付同案
      被告丁○○，轉交同案被告蔡東淋辦理前開手續，且同案
      被告丁○○、蔡東淋明知前情已如上述，則被告甲○○當
      無不知該車係贓車之理，被告甲○○前開所辯，顯悖於常
      理，應不可採。綜上所述，被告所持上開辯解，顯係卸責
      之詞，無足採信。綜上，本件事證明確，被告犯行洵堪認
      定。
三、按在車輛尋獲電腦輸入單、贓物認領保管單上偽造丙○○之
    簽名，乃表示簽收車輛尋獲電腦輸入單、尋獲之自小客車之
    意思，乃具收據之性質，被告在其上偽造丙○○之簽名，乃
    係偽造私文書之行為。故核被告甲○○所為，係犯刑法第
    349 條第1 項之收受贓物罪，第216 條、第213 條之行使公
    務員登載不實事項於公文書罪、第214 條之使公務員登載不
    實事項於公文書罪、第210 條之偽造私文書（偽造具收據性
    質之贓物認領保管單、電腦輸入單第4 聯部分）。被告甲○○偽造「丙○○」上開署押之行為，乃為偽造私文書之部分
    行為，又明知不實而登載於公文書之低度行為亦為行使之高
    度行為所吸收（電腦尋獲輸入單第3 聯部分），均不另論罪
    。刑法第213 條之公務員登載不實事項於公文書罪，係因身
    份成立之罪，被告甲○○與同案被告丁○○、蔡東淋共同實
    施犯該罪，雖無特定關係，依刑法第31條第1 項，仍以共犯
    論。且其與共同被告丁○○、蔡東淋二人，就前開行使公務
    員登載不實事項於公文書、行使偽造私文書等犯行，有犯意
    聯絡及行為分擔，均為共同正犯。被告利用不知情之監理業
    務代辦者乙○○、張國勤犯本罪，係間接正犯。又被告甲○○就上開使公務員登載不實事項於公文書數行為間，時間緊
    接，所犯構成要件相同，顯係基於概括犯意為之，為連續犯
    ，應依刑法第56條規定以一罪論，並加重其刑。又其所犯上
    開收受贓物、行使公務員登載不實事項於公文書、行使偽造
    私文書、使公務員登載不實事項於公文書各罪間，有方法目
    的之牽連關係，應依刑法第55條之規定從一重之行使公務員
    登載不實事項於公文書罪處斷。
四、原審就被告之犯行為論罪科刑之判決固非無見，惟（一）被
    告在贓物認領保管單、車輛尋獲電腦輸入單上偽造丙○○簽
    名，因具收據性質，所為係犯偽造私文書罪，原判決事實欄
    未認定上開具收據性質之私文書，而僅在所犯法條中籠統記
    載犯刑法第216 、210 條之偽造私文書罪，復未就被告究係
    行使何一文書詳予區分述明，自有未洽，（二）本件扣案偽
    造之丙○○簽名僅在贓物認領保管單、車輛尋獲電腦輸入單
    第4 聯、尋獲報案筆錄上各1 枚，共計3 枚，原判決認扣案
    之偽造丙○○簽名共6 枚，又未明係偽造在何一文書上，
    論述簡略且不符，尚有違誤，（三）原判決漏未明被告利
    用不知情之人犯罪係間接正犯之意旨，同有未合。被告上訴
    意旨矢口否認犯罪，雖無足取，但原判決既有前揭可議之處
    ，自應由本院予撤銷改判。爰審酌被告甲○○為求出售贓車
    牟利，竟與任警察之公務員勾結共同登載不實之車輛尋獲資
    料，及偽造車主已尋獲車輛之不實私文書，復向車輛監理單
    位辦理尋獲、過戶等手續，對車輛管理之公文書公信性、正
    確性危害非輕，及犯罪後始終未坦承犯行之犯罪後態度等一
    切情狀，量處如主文第二項所示之刑。偽造在上開「車輛尋
    獲電腦輸入單」第4 聯、報案筆錄、贓物認領保管單上之「
    丙○○」署押各1 枚，共計3 枚應依刑法第219 條之規定宣
    告沒收。
據上論結，應依刑事訴訟法第369 條第1 項前段、第364 條、第
299 條第1 項前段、刑法第28條、第31條第1 項、第210 條、第
214 條、216 條、第213 條、第349 條第1 項、第55條、第219
條，罰金罰鍰提高標準條例第1 條前段，判決如主文。
本案經檢察官郭振昌到庭執行職務。
中　　華　　民　　國　　94　　年　　11　　月　　4　　日
                  刑事第一庭    審判長法  官  郭雅美
                                      法  官  江泰章
                                      法  官  莊崑山
以上正本證明與原本無異。
如不服本判決應於收受本判決後10日內向本院提出上訴書狀，其
未敘述上訴理由者，並得於提起上訴後10日內向本院補提理由書
狀（均須按他造當事人之人數附繕本）「切勿逕送上級法院」。
中　　華　　民　　國　　94　　年　　11　　月　　4　　日
　　　　　　　　　　　　　　　　　　　書記官  張文斌
附錄本件論罪法條：
中華民國刑法第216條
(行使偽造變造或登載不實之文書罪)
行使第 210 條至第 215 條之文書者，依偽造、變造文書或登載
不實事項或使登載不實事項之規定處斷。
中華民國刑法第210條
(偽造變造私文書罪)
偽造、變造私文書，足以生損害於公眾或他人者，處 5 年以下有
期徒刑。
中華民國刑法第213條
(公文書不實登載罪)
公務員明知為不實之事項，而登載於職務上所掌之公文書，足以
生損害於公眾或他人者，處 1 年以上 7 年以下有期徒刑。
中華民國刑法第214條
(使公務員登載不實罪)
明知為不實之事項，而使公務員登載於職務上所掌之公文書，足
以生損害於公眾或他人者，處3 年以下有期徒刑、拘役或500 元
以下罰金。
中華民國刑法第349條
收受贓物者，處3 年以下有期徒刑、拘役或500 元以下罰金。搬
運、寄藏、故買贓物或為牙保者，處5 年以下有期徒刑、拘役或
科或併科1,000 元以下罰金。
因贓物變得之財物，以贓物論。
